臺灣板橋地方法院民事裁定          100年度消債更字第107號
聲  請  人  陳建旗
代  理  人  陳香如律師
上列當事人聲請消費者債務清理事件，本院裁定如下：
    主  文
聲請人陳建旗自中華民國一百年八月八日下午四時起開始更生程
序。
命司法事務官進行更生程序。
    理  由
一、本件聲請意旨略以：聲請人因有不能清償債務之情事，目前
    債務總金額為新臺幣（下同）925,743元，曾於97年10月以
    書面向最大債權金融機構台北富邦商業銀行股份有限公司（
    下稱富邦銀行）請求共同協商債務清償，然聲請人非不清償
    債務，實因協商當時部分銀行債權已遭移轉至資產管理公司
    ，富邦銀行表示僅能協商尚留存於銀行內部之債權金額，導
    致聲請人即使同意協商方案，仍有可能遭非銀行之民間債權
    查封薪資，經詢問富邦銀行表明希望將移轉債務納入協商或
    降低協商方案，然遭富邦銀行認為聲請人協商意願低落，故
    協商不成立，爰請求裁定准予更生云云。
二、按債務人不能清償債務或有不能清償之虞者，得依本條例所
    定更生程序，清理其債務；債務人無擔保或無優先權之債務
    總額未逾 1,200萬元者，於法院裁定開始清算程序或宣告破
    產前，得向法院聲請更生；債務人對於金融機構因消費借貸
    、自用住宅借款、信用卡或現金卡契約而負債務，在聲請更
    生或清算前，應提出債權人清冊，以書面向最大債權金融機
    構請求協商債務清償方案，並表明共同協商之意旨；債務人
    與金融機構協商成立者，不得聲請更生或清算。但因不可歸
    責於己之事由，致履行顯有重大困難者，不在此限；本條例
    施行前，債務人依金融主管機關協調成立之中華民國銀行公
    會會員，辦理消費金融案件無擔保債務協商機制與金融機構
    成立之協商，準用前項之規定；法院開始更生程序之裁定，
    應載明其年、月、日、時，並即時發生效力；法院裁定開始
    更生或清算程序後，得命司法事務官進行更生或清算程序，
    必要時得選任律師、會計師或其他適當之自然人或法人一人
    為監督人或管理人，消費者債務清理條例第3條、第42條第1
    項、第151條第1項、第5項、第6項、第45條第1項、第16 條
    第1項分別定有明文。
三、經查：
（一）聲請人於提出本件更生之聲請前，曾向聲請人之最大債權
      金融機構富邦銀行表明協商之意思，經富邦銀行以協商意
      願低落，客戶自訂還款計畫，除此方案外，餘不接受最大
      債權金融機構提供之其他還款方案為由，通知協商不成立
      ，此有聲請人所附富邦銀行前置協商不成立通知書在卷可
      參。聲請人據以聲請更生，本院自應綜合聲請人目前全部
      收支及財產狀況，評估是否已不能維持符合人性尊嚴之最
      基本生活條件，而有「不能清償或不能清償之虞」之情。
（二）就聲請人本人之必要生活支出部分，聲請人並未提出全部
      憑證以資證明，無從審酌是否均屬必要之費用，此部份因
      消費者債務清理條例之立法目的，係為使不幸陷入經濟困
      境之人得以清理債務、重建生活，並在清理過程中能保有
      符合人性尊嚴之最低基本生活，而非維持債務人過去慣常
      之寬逸生活，是於評估債務人是否有不能清償或履行原協
      商方案是否顯有重大困難時，並非由聲請人任意主張其基
      本生活費用之數額，否則將造成揮霍無度以致清償能力降
      低，反而易使更生程序無從進行，因此本院認應以內政部
      所公告之97年度臺灣省低收入戶最低生活費用每人每月為
      9,892元計算始為合理。
（三）聲請人主張其協商當時每月薪資約20,000元，業據聲請人
      提出之財政部臺灣省北區國稅局97年度綜合所得稅所得資
      料清單在卷可憑。又聲請人主張每月需分別支出子女陳宇
      薇、陳宇庭、陳彥勳、陳彥霖、母親陳許敏扶養費7,500
      元、7,500元、5,000元、5,000元、5,000元，本院審酌聲
      請人之生活狀況、工作需要、負債情形及有前配偶李函潔
      、兄2人、妹1人與其母親之生活狀況，應認聲請人每月扶
      養費支出以22,115元【計算式：9,829元×4（4名未成年
      子女）÷2（聲請人及前配偶）＋9,829元÷4（兄弟姊妹
      共4人）＝22,115元，元以下四捨五入】為合理適當。則
      依前揭聲請人月收入20,000元核算，扣除其個人最低生活
      費9,829元及扶養費22,115元後，明顯無法支付最大債權
      銀行富邦銀行所提出之60期、3.88%、月付4,000元之清償
      方案。且聲請人主張其與富邦銀行聲請協商當時，尚有遭
      銀行外賣之債務，可見聲請人顯有不能清償債務之情事存
      在。
四、綜上所述，本件聲請人為一般消費者，並未從事營業活動。
    其有無法清償債務之虞情事，又所負無擔保或無優先權之債
    務，並未逾1,200萬元，且未經法院裁定開始清算程序或宣
    告破產，復查無消費者債務清理條例第6條第3項、第8條或
    第46條各款所定駁回更生聲請之事由存在，則聲請人聲請更
    生，應屬有據，自應准許。
五、依消費者債務清理條例第11條第1項、第45條第1項、第16條
    第1項，裁定如主文。又本件聲請人雖亦為保全處分之聲請
    ，惟本院既已准許更生，有如前述，即無另再准予保全財產
    之處分之必要。至於聲請人於更生程序開始後，應另提出足
    以為債權人會議可決或經法院認為公允之更生方案以供採擇
    ，俾免更生程序進行至依消費者債務清理條例第61條規定應
    行清算之程度，附此敘明。
中    華    民    國   100    年    8     月    8     日
                  民事第二庭    法  官  張谷輔
上為正本係照原本作成
本件不得抗告
本裁定已於100年8月8日下午4時公告
中    華    民    國   100    年    8     月    8     日
                                書記官  尤秋菊